臺灣板橋地方法院刑事判決　　　　　　　　　　　　　九十三年度訴字第八六五號
　　公　訴　人　臺灣板橋地方法院檢察署檢察官
　　被　　　告　乙○○
右列被告因搶奪案件，經檢察官提起公訴（九十三年度偵字第五八八二號），被告於
準備程序認罪，本院以簡式審判程序判決如左：
    主  文
乙○○意圖為自己不法之所有，攜帶兇器搶奪他人之動產，處有期徒刑壹年貳月。緩
刑肆年。扣案水果刀壹支沒收之。
    事  實
一、乙○○於民國九十二年十一月八日二十一時許，因向其姐蔡雅玲索錢花用未得而
    負氣離家（即臺北縣五股鄉○○路八十一之十六號三樓）後，竟意圖為自己不法
    之所有，攜帶其所有客觀上足以對人之生命、身體造成危險之兇器水果刀一把繫
    於腰際，於同日二十一時五十分許，至臺北縣五股鄉○○路七一號旁檳榔攤，先
    以手拍打檳榔攤內桌面喊稱：「幹，把錢拿出來」，致該檳榔攤老闆娘甲○○受
    到驚嚇而跑至隔壁鐵門後躲藏，乙○○見狀則趁機猝然搶奪甲○○所有置於該桌
    上之零錢新臺幣（下同）共三百二十元，得手後便返家將該搶得錢幣丟於桌上，
    並對蔡雅玲稱：「這些錢還你」，其後旋又外出。嗣因甲○○報警處理，經警循
    線於二十二時十分許，前往乙○○住處而當場查獲上開水果刀及硬幣三百二十元
    等物，因而查悉上情。
二、案經臺北縣政府警察局蘆洲分局報請臺灣板橋地方法院檢察署檢察官偵查起訴。
    理  由
一、右開犯罪事實，迭據被告乙○○於警詢、偵訊及本院審理時坦承不諱，核與證人
    即被害人甲○○、證人即被告之姐蔡雅玲，及證人即被告住處大廈管理警衛陳朝
    明等人所證述情節大致相符，並有贓物認領保管單一張附卷及水果刀一支扣案可
    資參佐，堪信真實。本件事證明確，被告犯行堪以認定。
二、按刑法第三百二十一條第一項第三款之攜帶兇器竊盜罪，係以行為人攜帶兇器竊
    盜為其加重條件，此所謂兇器，其種類並無限制，凡客觀上足對人之生命、身體
    、安全構成威脅，具有危險性之兇器均屬之，且祇須行竊時攜帶此種具有危險性
    之兇器為已足，並不以攜帶之初有行兇之意圖為必要（七十九年度台上字第五二
    五三號判例），被告攜帶行搶之水果刀一把客觀上顯足以對人之生命、身體構成
    威脅，自屬兇器之一種。核被告所為，係犯刑法第三百二十六條第一項之攜帶兇
    器搶奪罪。爰審酌被告犯罪之動機目的、素行紀錄、使用手段、搶奪財物僅三百
    二十元並已返還被害人、智識程度（國中畢業），及犯後坦承犯行態度良好等一
    切情狀，量處如主文所示之刑。次查被告前於八十九年間曾因侵占遺失物案件，
    經法院判處罰金二千元，如易服勞役以三百元折算一日，緩刑三年確定（於八十
    九年十二月二十六日確定）。又於九十一年間因妨害公務案件，經法院於九十一
    年七月三十一日判處拘役二十日，如易科罰金以三百元折算一日，緩刑三年，有
    臺灣高等法院被告全國前案紀錄表一份附卷可稽，其前既未曾受任何「有期徒刑
    」以上刑之宣告，此次又係因一時失慮致罹刑典，事後亦已坦承犯行深具悔意，
    另公訴人亦請求從輕量刑並予緩刑宣告，本院因認其經此刑之宣告後，應能知所
    警惕而無再犯之虞，原宣告之有期徒刑以暫不執行其刑為適當，並予宣告緩刑四
    年，以啟自新。扣案水果刀一把，為被告所有供其犯本罪所用之物，業據其供明
    在卷，爰依刑法第三十八條第一項第二款諭知沒收。至於被告於本院審理時雖辯
    稱：「我事後把錢拿給我姐姐後，我就與我母親到警察局自首」云云，惟按刑法
    第六十二條之所謂發覺，係指有偵查犯罪職權之公務員已知悉犯罪事實與犯罪之
    人而言，而所謂知悉，固不以確知其人為該犯罪之人為必要，但必其犯罪事實，
    確實存在，且為該管公務員所確知，始屬相當，如犯罪事實並不存在而懷疑其已
    發生，或雖已發生，而為該管公務員所不知，僅推測其已發生而與事實巧合，均
    與已發覺之情形有別（最高法院七十五年度台上字第一六三四號判例參照）。查
    本案被害人甲○○於遭被告搶奪後，旋即報警處理並提供搶匪特徵及逃逸方向（
    見核退字卷第九頁），而證人陳朝明亦略證稱：警方有在管理中心向其詢問是否
    有一名黑衣男子跑進來，其並帶同員警前往被告住處，且該警員亦有進入屋內與
    被告母親談話等語（見核退字卷第十三頁），另警員在得蔡雅玲同意後進入屋內
    執行扣押處分之時間為同日二十二時十分起至二十二時三十分止，則有臺北縣政
    府警察局蘆洲分局扣押筆錄一份在卷可查（見核退字卷第十五頁），顯見有偵查
    犯罪職權之警員至遲於此時即已知悉犯罪之人為被告無訛。反觀被告係於同日二
    十三時許始在其母蔡林美玲之陪同下前往警局，並於抵達警局後因先前服用安眠
    藥過量藥性發作，而於同日二十三時五十七分緊急送往行政院衛生署臺北醫院急
    診，有該醫院之急診收據（核退字卷第十八頁）一紙可參，可證被告偕母前往警
    局時，有偵查犯罪職權之公務員早已知悉被告即為犯罪之人，從而被告充其量僅
    係自行投案，而不符合自首減刑之法定要件，附此說明。
三、末按除被告所犯為死刑、無期徒刑、最輕本刑為三年以上有期徒刑之罪或高等法
    院管轄第一審案件者外，於前條第一項程序進行中，被告先就被訴事實為有罪之
    陳述時，審判長得告知被告簡式審判程序之旨，並聽取當事人、代理人、辯護人
    及輔佐人之意見後，裁定進行簡式審判程序，刑事訴訟法第二百七十三條之一定
    有明文。查本件被告所犯加重搶奪罪之法定本刑為「一年以上七年以下有期徒刑
    」，並非最輕本刑三年以上有期徒刑之罪，且被告於九十三年六月十四日準備程
    序進行中，復就被訴事實為有罪之陳述，經告知被告簡式審判程序之旨，被告及
    公訴人對於本件改依簡式審判程序審理亦均表示無意見，是本院合議庭即依前揭
    刑事訴訟法規定，裁定本件進行簡式審判程序，附此說明。
本案經檢察官程秀蘭到庭執行職務。
據上論結，應依刑事訴訟法第二百九十九條第一項前段、第二百七十三條之一，刑法
第三百二十六條第一項、第七十四條第一款、第三十八條第一項第二款，判決如主文
。
中　　　華　　　民　　　國　　九十三　　年　　　六　　　月　　二十三　　日
                          臺灣板橋地方法院刑事第十四庭
                               法  官  楊  明  佳
右正本證明與原本無異。
如不服本判決，應於判決送達後十日內向本院提出上訴狀（應附繕本），上訴於臺灣
高等法院。
                               書記官  黃  炎  煌
中　　　華　　　民　　　國　　九十三　　年　　　六　　　月　　二十四　　日
附錄法條：
刑法第三百二十五條第一項
意圖為自己或第三人不法之所有，而搶奪他人之動產者，處六月以上、五年以下有期
徒刑。
刑法第三百二十六條（加重搶奪罪）
犯前條第一項之罪，而有第三百二十一條第一項各款情形之一者，處一年以上七年以
下有期徒刑。
前項之未遂犯罰之。
